【裁判字號】    97,交聲,98
【裁判日期】    970617
【裁判案由】    違反道路交通管理處罰條例
【裁判全文】
臺灣宜蘭地方法院交通事件裁定          97年度交聲字第98號
移送機關    交通部公路總局臺北區監理所宜蘭監理站
異  議  人  甲○○
上列異議人因違反道路交通管理處罰條例案件，對於交通部公路
總局臺北區監理所宜蘭監理站於民國97年3月25日所為之處分（
原處分案號：宜監字第裁43-1A0000000號）聲明異議，本院裁定
如下：
      主  文
原處分撤銷。
甲○○不罰。
      理  由
一、原處分機關以：異議人甲○○之被繼承人劉阿偕經警舉發於
    民國93年1月20日14時24分許，在劃有紅線路段停放QM-6618
    號自用小客車違規。原處分機關調查後，認劉阿偕「在禁止
    臨時停車處所停車」之違規情節屬實，而劉阿偕已於92年8
    月3日死亡，其繼承人為甲○○、劉惠月、劉惠美、劉孟雪
    等人，遂於97年3月25日以上開繼承人為受處分人，依道路
    交通管理處罰條例第56條第1項第1款規定，裁處上開繼承人
    罰鍰新臺幣1,200元。
二、聲明異議意旨略以：伊固為劉阿偕之子，但並未繼承劉阿偕
    之財產，前開車輛非伊所有，上開舉發通知單與伊無關，且
    警方舉發劉阿偕於93年1月20日違規，原處分機關至97年3月
    25日始為裁決，已逾時效。為此聲明異議，請求撤銷原處分
    等語。
三、按道路交通管理處罰條例所定罰鍰之裁罰，本具行政罰之性
    質。而行政罰鍰係人民違反行政法上義務，經行政機關課予
    給付一定金錢之行政處分。行政罰鍰之科處，係對受處分人
    之違規行為加以處罰，若處分作成前，違規行為人死亡者，
    受處分之主體已不存在，不應再行科處，此觀司法院大法官
    會議釋字第621號解釋理由書甚明。又違規行為之行政法上
    責任，性質上不得作為繼承之對象，最高行政法院90年12月
    份第2次庭長法官聯席會議決議可資參照。查劉阿偕於宜蘭
    縣警察局以採證照片逕行舉發「在劃有紅線路段停車」違規
    前，即已死亡，此有法務部戶役政連結作業系統1份附卷可
    參，受處分之主體並不存在，衡諸上開大法官會議解釋理由
    及最高行政法院庭長法官聯席會議決議意旨，原處分機關自
    無從對已死亡之劉阿偕，或劉阿偕之繼承人為科處罰鍰之處
    分。原處分機關未查，仍對劉阿偕之繼承人甲○○等為科處
    罰鍰之處分，自有未洽。本件異議人甲○○聲明異議，為有
    理由，應由本院將原處分撤銷，改諭知異議人不罰，以資適
    法。
四、至異議意旨另抗辯原處分機關之裁處權已罹於時效而消滅部
    分。按行政罰之裁處權，因3年期間之經過而消滅；前項期
    間，自違反行政法上義務之行為終了時起算，94年2月5日公
    布，95年2月5日施行之行政罰法第27條第1項、第2項前段固
    分別定有明文。但同法第45條第1項、第2項規定：本法施行
    前違反行政法上義務之行為應受處罰而未經裁處，於本法施
    行後裁處者，除第15條、第16條、第18條第2項、第20條及
    第22條規定外，均適用之；前項行政罰之裁處權時效，自本
    法施行之日起算。查本件原處分所認定之違規行為係在93
    年1月20日，屬於行政罰法施行前違反行政法上義務之行為
    ，而原處分機關於97年3月25日逕行裁決，尚在95年3月2日
    行政罰法施行後3年內所為，並未逾3年之裁罰時效，異議意
    旨此部分所辯尚屬無據。然原處分機關本不得對異議人予以
    裁罰，已見前述，是異議人此部分所辯雖無理由，仍不影響
    本院前揭認定，併此敘明。
五、依道路交通案件處理辦法第20條前段，裁定如主文。
中    華    民    國    97    年    6     月    17    日
                  交通法庭法  官  鄧晴馨
以上正本證明與原本無異。
如不服本裁定，應於裁定送達後5日內，向本院提出抗告狀。（
應附繕本）
                          書記官  吳文雄
中    華    民    國    97    年    6     月    17    日


司法院資訊處製作；財團法人民間司法改革基金會備份。
